【裁判字號】    99,交聲,643
【裁判日期】    990702
【裁判案由】    聲明異議
【裁判全文】
臺灣彰化地方法院交通事件裁定  99年度交聲字第643號
移送機關    交通部公路總局臺中區監理所彰化監理站
即原處分機關
異議人      甲○○
即受處分人
上列異議人因道路交通管理處罰條例案件，對於交通部公路總局
臺中區監理所彰化監理站民國99年6月17日彰監四字第裁64─I00
000000號裁決書不服，聲明異議，本院裁定如下：
    主  文
原處分關於吊扣駕駛執照拾貳月部分撤銷。
前項撤銷部分，甲○○重型機器腳踏車駕駛人，經測定酒精濃度
超過規定標準，吊扣重型機器腳踏車駕駛執照拾貳個月。
   理  由
一、本件聲明異議意旨略以：異議人即受處分人（下稱異議人）
    甲○○因騎乘重型機車違規酒駕，卻遭原處分機關吊扣其大
    貨車駕駛執照，於法無據，爰聲明異議，請求撤銷原處分關
    於吊扣大貨車駕照部分等語。
二、原處分機關略以：異議人甲○○於民國99年2月1日19時51分
    許，騎乘車牌號碼YHS-759號重型機車，行經彰化縣埔鹽鄉
    ○○路94-10號時，經彰化縣警察局溪湖分局員警攔檢實施
    酒測，測得酒精濃度為1.075MG/L，而開具彰警交字第I0000
    0000號彰化縣警察局舉發違反道路交通管理事件通知單為當
    場舉發，原處分機關依道路交通管理處罰條例第35 條第1項
    第1款、第24條第1項第2款規定裁處吊扣異議人之駕駛執照
    12個月，並施以道安講習，於法並無不合等語。
三、按道路交通管理處罰條例所稱之「車輛」，係指在道路上以
    原動機行駛之汽車（包括機器腳踏車）或以人力、獸力行駛
    之車輛；道路交通安全規則所稱之「汽車」，係指在道路上
    不依軌道或電力架線而以原動機行駛之車輛（包含機器腳踏
    車），道路交通管理處罰條例第3條第8款、道路交通安全規
    則第2條第1項第1款定有明文。按汽車駕駛人飲用酒類或其
    他類似物後，其吐氣所含酒精濃度超過每公升0.25毫克或血
    液中酒精濃度超過百分之0.05以上者，不得駕車；汽車駕駛
    人，有第35條第1項規定之酒後駕車情形，應接受道路交通
    安全講習；汽車駕駛人，駕駛汽車經測試檢定酒精濃度超過
    規定標準，處新臺幣（下同）15 ,000元以上60,000元以下
    罰鍰，並當場移置保管該汽車及「吊扣」其駕駛執照1年。
    道路交通安全規則第114條第2款、道路交通管理處罰條例第
    24條、道路交通管理處罰條例第35條第1項第1款分別載有明
    文。又按道路交通管理處罰條例第68條業於94年12月14日修
    正，並自95年3月1日施行，修正前之道路交通管理處罰條例
    第68條規定：「汽車駕駛人，因違反本條例及道路交通安全
    規則之規定，受『吊扣或』吊銷駕駛執照處分時，『吊扣或
    』吊銷其持有各級車類之駕駛執照。」，而修正後之道路交
    通管理處罰條例第68條規定：「汽車駕駛人，因違反本條例
    及道路交通安全規則之規定，受吊銷駕駛執照處分時，吊銷
    其持有各級車類之駕駛執照。」，查該條文修正前，其原提
    案修正條文為：「汽、機車駕駛人，因違反本條例及道路交
    通安全規則之規定，受『吊扣或吊銷』駕駛執照處分時，『
    吊扣或吊銷』其違法或違規當時所駕駛車輛之駕駛執照。」
    ，立法理由略以：「原條文將違法或違規駕駛人所持有各級
    車類之駕駛執照一併吊扣或吊銷，失之過酷，影響人民工作
    及生活甚鉅，爰修正之」等語，是以其立法意旨在於違規行
    為對道路交通秩序之維持及道路交通安全已生較大之影響，
    故規定吊扣或吊銷其持有各級車類之駕駛執照，以限制其繼
    續駕車行駛道路之權利，其係屬駕駛行為之限制，並不因所
    持駕駛執照種類不同而有所差異。然最後通過之修正條文，
    則係將道路交通管理處罰條例第68條原有條文中之『吊扣或
    』3字刪除各情，有立法院交通委員會94年10月5日台立交字
    第0942400153號函附道路交通管理處罰條例第68條審查報告
    可參（參立法院公報第94卷第70期第135至138頁）。是參照
    上開立法理由及立法經過，依修正後之條文，按上開規定受
    『吊銷駕照』處分者，仍維持吊銷其持有各級車類駕駛執照
    之處分，至於受『吊扣駕照』處分者，則僅『吊扣』其違法
    或違規當時所駕駛車輛之駕駛執照，不再吊扣其持有各級車
    類之駕駛執照至明（臺灣高等法院臺中分院96年度交抗字第
    136、648號裁定意旨參照）。
四、經查：
  (一)異議人甲○○於99年2月1日19時51分許，騎乘車牌號碼YHS-
    759號重型機車，行經彰化縣埔鹽鄉○○路94-10號時，因「
    汽車駕駛人酒精濃度超過規定標準（經酒精測試為1.075MG/
    L）」違規，為彰化縣警察局溪湖分局警員當場掣單舉發，
    原處分機關乃依道路交通管理處罰條例第35條第1項第1款、
    第24條第1項第2款規定，裁處異議人吊扣駕駛執照12個月，
    並施以道路安全講習之處分等情，為異議人所不爭執，並有
    彰警交字第I00000000號彰化縣警察局舉發違反道路交通管
    理事件通知單、交通部公路總局臺中區監理所彰化監理站彰
    監四字第裁64－I00000000號違反道路交通管理事件裁決書
    各1紙在卷可稽，是異議人前開違規行為堪以認定。
  (二)次查，本件異議人違規行為既發生於99年2月1日，自應依修
    正後道路交通管理處罰條例第68條裁處，且修正後道路交通
    管理處罰條例第68條之規定，既將「吊扣」等字刪除，依前
    開說明，駕駛人受吊扣駕駛執照處分時，不再吊扣其持有各
    級車類之駕駛執照，故原處分機關於作成吊扣駕駛執照處分
    時，應就行為人所應吊扣之駕駛執照種類予以限定，始符合
    依法行政原則。又查，異議人本件違規行為係駕駛重型機車
    ，此有彰警交字第I00000000號舉發通知單附卷可憑，揆諸
    前開說明，其依法所受之處分應為限制其駕駛重型機車之權
    利，即吊扣其重型機車駕駛執照，縱異議分人未考領有重型
    機車駕駛執照，僅領有普通大貨車駕駛執照乙節，有汽、機
    車駕照基本資料表1紙在卷可稽，而無從予以吊扣重型機車
    駕駛執照，然依新修正之道路交通管理處罰條例第68條規定
    及前揭說明，尚不得吊扣其現仍有效之其他各級駕駛執照。
    原處分機關未審酌及此，逕為裁罰吊扣汽車駕駛執照部分，
    即難認為允當，從而本件聲明異議為有理由，爰撤銷原處分
    關於「吊扣駕駛執照12個月」部分，並就撤銷部分改諭知如
    主文第2項所示之處罰。至原處分機關另裁處異議人施行道
    安講習部分，並非在本件聲明異議意旨內，自非本院應予審
    究之範圍，併此敘明。
  (三)至上開道路交通安全規則對於汽車駕駛執照之管理，採取一
    照原則，固然導致駕駛人違規酒駕時，有執行吊扣駕駛執照
    上之困難，然此關於駕駛執照管理所衍生之問題，宜由執法
    機關儘速修法解決，尚不得因執行困難或法規漏洞，即置立
    法修正通過之條文不予遵守適用，遽擴張解釋認應吊扣受處
    分人持有各級車類之駕駛執照，併予敘明。
六、據上論斷，爰依道路交通管理處罰條例第87條第2項，依道
    路交通案件處理辦法第20條，裁定如主文。
中    華    民    國    99    年    7    月    2    日
                    交通法庭        法  官  張德寬
以上正本證明與原本無異。
如不服本裁定，應於裁定送達後5日內向本院提出抗告狀(須附繕
本 )。
中    華    民    國    99    年    7    月    5    日
                                    書記官  黃得翔

司法院資訊處製作；財團法人民間司法改革基金會備份。
